臺灣新竹地方法院交通事件裁定　　　　　96年度交聲字第44號
原處分機關　交通部公路總局新竹區監理所新竹市監理站
異　議　人　乙　○
即受處分人
上列異議人即受處分人因違反道路交通管理處罰條例案件，對於
交通部公路總局新竹區監理所新竹市監理站96年1月24日所為之
竹監新三字第裁51－E00000000號違反道路交通管理事件裁決書
，聲明異議，本院裁定如下：
    主      文
原處分撤銷。
乙○不罰。
    理      由
一、按交通法庭認為聲明異議有理由或聲明異議雖無理由而原處
    分不當或違法者，應以裁定將原處分經聲明異議部分撤銷，
    並自為裁定，道路交通案件處理辦法第20條前段定有明文。
    又法院受理交通事件，準用刑事訴訟法之規定，道路交通管
    理處罰條例第89條前段定有明文，參諸最高法院76年度臺上
    字第4986號判例意旨所示：「認定犯罪事實所憑之證據，雖
    不以直接證據為限，間接證據亦包括在內，然而無論直接證
    據或間接證據，其為訴訟上之證明，須於通常一般之人均不
    致有所懷疑，而得確信其為真實之程度者，始得據為有罪之
    認定，倘其證明尚未達到此一程度，而有合理之懷疑存在而
    無從使事實審法院得有罪之確信時，即應由法院為諭知被告
    無罪之判決」，法院於審理行為人違反道路交通管理處罰條
    例案件，當踐行完畢調查證據之程序後，為事實之認定時，
    如就原處分機關所認定之行為人違規之事實仍有合理之訴訟
    上懷疑，而無法確信行為人確有該當於道路交通管理處罰條
    例各該處罰條文之構成要件事實者，即應依訴訟上之待證事
    實「倘有懷疑，則從被告之利益作解釋」之證據法則，為有
    利於受處分人之認定，合先敘明。
二、聲請意旨略以：本件異議人即受處分人乙○於民國95年12月
    17日下午4時45分許，駕駛車牌號碼L2E－329號重型機車，
    行經新竹市○○路、東光路路口時，未依規定二段式左轉，
    經在場值勤之新竹市警察局第二分局員警示意停車，竟未依
    指示停車且加速逃逸，經執勤員警登記該車之車號並查證車
    籍資料無誤後，即以該車駕駛人未依機慢車二段式左轉標誌
    指示違規左轉行駛，及拒絕停車接受稽查而逃逸，分別依道
    路交通管理處罰條例第48條第1項第2款、第60條第1項之規
    定，對該重型機車所有人即異議人逕行舉發。嗣異議人於舉
    發通知單上所載之應到案日期前（即96年2月10日前）向原
    處分機關提出申訴，原處分機關函請舉發單位調查結果，仍
    認受處分人所有之前揭車號重型機車有上開駕駛之違規行為
    ，原處分機關乃於96年1月24日依道路交通管理處罰條例第
    48條第1項第2款、同條例第60條第1項，及違反道路交通管
    理事件統一裁罰基準表等規定，分別裁處受處分人罰鍰新臺
    幣6百元及3千元。
三、受處分人聲明異議意旨略以：該車平日為異議人使用，亦未
    曾借他人使用，當日亦未借予他人使用，且異議人翌日因學
    校舉行微積分期中考，異議人並未出門，且係於家中溫習功
    課，以及使用個人電腦，而忠孝路與東光路口，非異議人住
    家附近，亦非到校必經之路，警員並未提出照片等客觀具體
    之證據，且異議人有學長於BBS公告95年12月18日微積分期
    期考訊息及當日使用個人電腦檔之證明等語。
四、經查：
（一）證人即舉發本件違規事實之警員甲○○雖到庭證述：「當
      天我共逕舉的違規案件有3件左右，這一件當天的情形，
      我會逕舉的都是違規攔檢不停的，我確認我的舉發車號不
      會錯，因為我會把車號大聲唸出來，我同事也會大聲唸出
      來，如果兩人所唸車號相同，才會把它登錄在舉發單上，
      我會順便在單子註記廠牌和顏色，回去用監理所的電子閘
      門確認比對車號及車子的廠牌顏色相符，這張單才會出去
      。」，惟訊據異議人否認有何違規事實，辯稱舉發時間其
      位於新竹市○○路72巷15弄9號家中，亦未將上開重型機
      車借予他人，並提出當日使用電腦之檔案紀錄畫面列印資
      料，依該資料顯示，異議人於95年12月17日下午4 時45分
      尚有使用電腦之紀錄，此一客觀證據足以佐證其前開辯詞
      。又原舉發單位之舉發時間為冬日黃昏，亦未提出舉發當
      日之工作出勤紀錄及其他證據，僅由舉發警員依憑當時之
      片面印象，細究整個舉發過程，實有欠缺更明確之積極證
      據以為佐證，故本件單憑警員所記憶之車牌號碼即為舉發
      本件違規事件，不無因為眼誤而記載錯誤之可能。
（二）綜合上開事證，本院認本件違規行為之違規人確實另有其
      人，而非異議人，依上開說明，即應為異議人有利之認定
      。故原處分機關依道路交通管理處罰條例第48條第1項第2
      款、第60條第1項及違反道路交通管理事件統一裁罰標準
      及處理細則等規定，於96年1月24日以竹監新三字第裁51-
      E00000000 號裁處異議人罰鍰600 元及3000元，尚有未洽
      ，本件異議人異議為有理由。
五、綜上所述，應將原處分撤銷，爰併為異議人不罰之諭知。
據上論斷，應依道路交通案件處理辦法第20條，裁定如主文。
中　　華　　民　　國　　96　　年　　7   　月　 30 　　日
                  交通法庭　法　官  李毓華
以上正本證明與原本無異。
如不服本裁定，應於裁定送達後5 日內向本院提出抗告狀。
中　　華　　民　　國　　96　　年　　7 　　月　　30　　日
                            書記官  陳美利
